【裁判字號】    90,交聲,236
【裁判日期】    901130
【裁判案由】    聲明異議
【裁判全文】
臺灣臺南地方法院交通事件裁定                      九十年度交聲字第二三六號
    移
    受處分人  甲○○
    即異議人
右列受處分人因違反道路交通管理處罰條例案件，對於交通部公路局嘉義區監理所麻
豆監理站九十年十月三日所為之裁決處分（處分案號：麻監五字第裁七五—Ｍ000
00000號）聲明異議，本院裁定如左：
    主  文
異議駁回。
    理  由
一、聲明異議意旨略以：受處分人即異議人甲○○於民國九十年五月九日，剛產下一
    子，之後並未騎用其所有之車牌號碼ＷＧＴ—０七九號輕型機車，然嗣後竟收到
    該機車曾於同年七月四日下午三時零三分許，經人騎用而有附載座人未依規定戴
    安全帽、拒絕停車接受稽查而逃逸等違反交通規則之舉發通知單，且經移送機關
    即交通部公路局嘉義區監理所麻豆監理站，以違規事實明確，裁處共計罰鍰新臺
    幣三千五百元，並記違規點數一點。惟此應係執勤警員因違規車輛快速移動，及
    視線不清而誤看、誤記，並非其所有之機車，於前開時、地，確經他人騎用而有
    違規之行為，是異議人不服該裁處，乃提起本件異議。
二、按機器腳踏車駕駛人或附載座人未依規定戴安全帽者，處駕駛人新臺幣五百元罰
    鍰；又汽車駕駛人，駕駛汽車有違反本條例之行為，經交通勤務警察或依法令執
    行交通稽查任務人員制止時，不聽制止或拒絕停車接受稽查而逃逸者，處新臺幣
    三千元以上六千元以下罰鍰；至汽車駕駛人，違反道路交通管理處罰條例第六十
    條第一項者，除依原條款處罰鍰外，並記違規點數一點，道路交通管理處罰條例
    第三十一條第六款、第六十條第一項及第六十三條第一項第一款分別定有明文。
    次按，汽車違反道路交通管理事件有不服指揮稽查而逃逸之情形，當場不能或不
    宜攔截製單舉發者，得逕行舉發之；又前項逕行舉發，應記明車輛牌照號碼、車
    型等可資辨明之資料，查明汽車所有人姓名或名稱、住址，並以該汽車所有人為
    被通知人製單舉發之，違反道路交通管理事件統一裁罰標準及處理細則第二十三
    條第一項第四款、第二項亦規定甚明。
三、經查：
    （一）本件受處分人即異議人甲○○所有之車牌號碼ＷＧＴ—０七九號輕型機車
          ，於九十年七月四日下午三時三分許，由不詳之女騎士駕駛，後載姓名、
          年籍不之男子，在行經台南縣新化鎮○○路、大智路之交岔路口時，因附
          載座人未依規定戴安全帽，而於通過該路口不遠處，為執行交通勤務之警
          員發現欲加以攔查時，該騎士見執行違規攔檢勤務之警員示意請其停車受
          檢時，雖曾將該機車暫時停止，然隨即加速離去而拒絕停車受檢並逃逸無
          蹤等情，除有台南縣政府警察局南縣警交字第Ｍ00000000號舉發
          違反道路交通管理事件通知單及該警察局新化分局九十年九月二十一日化
          警交字第七二一二號函各一份附卷可參外，另當日執行交通勤務而舉發本
          違規事件之台南縣警察局新化分局警員傅宏林，亦於本院調查時到庭具結
          證稱：「（法官問：本件是否你告發的，情形如何？）是我告發的，當天
          我是巡邏勤務，我在中山路大智路口取締交通違規，當時我站的位置大概
          離路口十公尺左右，我看到一名女生騎機車在綠燈的時候通過路口，他有
          戴安全帽，但在離我四、五公尺時我發現他載一名男子沒有戴安全帽，我
          發現時就攔下他，我叫他停車，他有把車速放慢，但停車時已經超過我四
          五公尺，女孩還轉頭看我一下，我曾招手請他回來，他看我一下轉頭就走
          了，他戴全罩式安全帽我當時無法看出他的容貌，以我們的勤務習慣，第
          一眼是看車牌，我就記下本件的車牌，當時因為距離不遠該車也有停下，
          我可以確認該車車牌無誤，當時也沒有看出車牌有異狀，我無法看出騎車
          者是誰，車輛因為為時已久我無法記得什麼顏色，我不認識異議人。」等
          語（參見本院九十年十一月十六日訊問筆錄），據此並參以證人傅宏林與
          異議人間不僅未有任何怨隙，且係毫不相識之人，衡情證人應無設詞攀誣
          ，或虛構違規事實陷害異議人之理；另就證人所言：「……當時因為距離
          不遠該車也有停下，我可以確認該車車牌無誤，當時也沒有看出車牌有異
          狀……」等情以觀，證人對於該違規機車之車牌號碼，亦應無誤看、誤記
          之可能。從而，本件證人傅宏林之前開證詞，及其所紀錄舉發之本件違規
          事實，經核應無不值採信之處。
    （二）次按，交通警員掣單舉發違反道路交通管理處罰條例所列之違規事實，本
          質上為行政處分，係公務員基於職務上權力，依法就特定之具體事件所為
          具公法上效果之單方行政行為，基於公務員為公法上行為具有公信力之原
          則，該行政處分當可被推定為真正，其據以依法處分之事實認定亦為正確
          無誤，本此公信原則，乃立法者賦予行政機關制定違反道路交通事件統一
          裁罰標準及處理細則，使執勤警員得當機處分（如該細則第二十三條之規
          定）以維護交通秩序、安全之行政目的。反之，若謂公務員一切行政行為
          均需預留證據以證其實，則國家行政勢必窒礙難行，據此，刑事訴訟法就
          犯罪證據有關之規定中，與屬行政秩序罰之交通違規裁罰本旨不合之部分
          ，自不在準用之列。
    （三）基此，本件受處分人即異議人甲○○辯稱：本件舉發通知單上之違規時間
          ，係其生產後不久，且上開機車均放置家中，並未經人騎用云云，雖據其
          提出鄭和燃醫院九十年十月八日出生證明書及該醫院九十年十月十七日診
          斷證明書各一紙資為佐證，然因異議人所有之前述機車，並非僅有異議人
          始會騎用，衡情他人借用該車騎乘外出，或異議人家中成員逕行使用該車
          之情形，均非無可能，是尚難僅因異議人於右開違規時間，係其生產後不
          久，且有因病就醫等事實，即可推斷異議人所有之機車，未有於上述時、
          地，經人騎用並違反交通規則之情事。況異議人並未就本件執勤員警之舉
          發有誤，提出相關之證據以供調查佐參，且經核亦無任何明確事證，足資
          證明執勤員警確有捏造事實違法取締之情事，故本件執勤員警本其維護交
          通秩序、安全職責所為之舉發，自應受到合法、正確之推定。
    （四）綜上所述，本件受處分人即異議人甲○○所有之前述機車，有於上開時、
          地，由不詳騎士駕駛，而有附載座人未依規定戴安全帽、拒絕停車接受稽
          查而逃逸等行為，既堪認定，則執勤員警即證人傅宏林依照上述違反道路
          交通管理事件統一裁罰標準及處理細則第二十三條第一項第四款、第二項
          等規定逕行舉發，嗣後移送機關即交通部公路局嘉義區監理所麻豆監理站
          ，據此並引用上開道路交通管理處罰條例第三十一條第六款、第六十條第
          一項及第六十三條第一項第一款等規定，裁處異議人共計罰鍰新台幣三千
          五百元，並記違規點數一點，於法即無不當。至本件異議經核並無理由，
          故應予以駁回。
四、據上論斷，應依道路交通案件處理辦法第十九條，裁定如主文。
中    華    民    國      九十      年     十一        月      三十     日
                              臺灣臺南地方法院交通法庭
                                  法  官    陳  志  成
右正本證明與原本無異
如不服本裁定應於送達後五日內向本院提出抗告狀
          書記官    謝  國  欽
中    華    民    國      九十      年     十一        月      三十     日


司法院資訊處製作；財團法人民間司法改革基金會備份。
